【裁判字號】    99,易,2279
【裁判日期】    991231
【裁判案由】    毒品危害防制條例
【裁判全文】
臺灣板橋地方法院刑事判決              99年度易字第2279號
公  訴  人  臺灣板橋地方法院檢察署檢察官
被      告  王昱勝
上列被告因違反毒品危害防制條例案件，經檢察官提起公訴（99
年度毒偵字第5460號），被告於本院準備程序進行中，就被訴犯
罪事實為有罪之陳述，本院告知簡式審判程序之旨，並聽取其與
公訴人之意見後，經本院裁定進行簡式審判程序審理後，判決如
下：
    主  文
王昱勝施用第二級毒品，累犯，處有期徒刑伍月，如易科罰金，
以新臺幣壹仟元折算壹日。
    事  實
一、王昱勝前於民國91年間因施用毒品案件，經臺灣臺北地方法
    院（臺北地院）以91年度毒聲字第2384號刑事裁定送勒戒處
    所觀察、勒戒後，認無繼續施用毒之傾向而於91年12月17日
    執行完畢釋放出所，並由臺灣臺北地方法院檢察署（下稱臺
    北地檢署）檢察官以91年度毒偵字第2836號為不起訴處分確
    定。復於92年間因轉讓毒品案件，經臺北地院以92年度簡字
    第1885號刑事簡易判決處有期徒刑6 月，緩刑3 年確定，嗣
    於緩刑期間內再因施用毒品案件，經本院以93年度撤緩字第
    148 號刑事裁定撤銷緩刑宣告。再於93年間因施用毒品案件
    ，經本院以93年度簡上字第357 號刑事判決處有期徒刑5 月
    ，且得易科罰金確定。嗣入監接續執行上開罪刑，並於94年
    7 月1 日因徒刑易科執畢出監。又於95年間因施用毒品案件
    及竊盜案件，分別經臺北地院以95年度簡字第2201號刑事簡
    易判決處有期徒刑3 月，且得易科罰金確定，及以95年度訴
    字第1754號刑事判決處有期徒刑7 月確定，及以95年度簡字
    第2413號刑事簡易判決處有期徒刑4 月，且得易科罰金確定
    ，及以95年度易字第1737號刑事判決處有期徒刑3 月，且得
    易科罰金確定，及以95年度易字第1794號刑事判決處有期徒
    刑3 月，且得易科罰金確定，以及經本院以95年度訴字第30
    20號刑事判決處有期徒刑9 月及4 月，並定應執行有期徒刑
    11月確定。又於96年間因公共危險案件，經本院以96年度交
    訴字第55號刑事判決處有期徒刑7 月。嗣上開8 罪刑經本院
    以96年度聲減字第3827號刑事裁定分別減為有期徒刑1 月又
    15日、3 月又15日、2 月、1 月又15日、1 月又15日、4 月
    又15日、2 月及3 月又15日，並定應執行有期徒刑1 年6 月
    確定，而於97年1 月16日因縮短刑期執行完畢出監（於本案
    構成累犯）。又於98年間因施用毒品案件，經本院以98年度
    簡字第7694號刑事簡易判決處有期徒刑3 月，且得易科罰金
    確定，而於99年8 月1 日因徒刑執行完畢出監（於本案不構
    成累犯）。又於99年間因施用毒品案件，經本院以99年度簡
    字第4152號刑事簡易判決處有期徒刑6 月，且得易科罰金確
    定（現在監執行上開罪刑）。
二、詎其仍不知悔改，竟於前開觀察、勒戒執行完畢釋放出所後
    5 年以內已再犯施用毒品被依法追訴處罰後，猶基於施用第
    二級毒品甲基安非他命（下簡稱甲基安非他命）之犯意，於
    99 年5月1 日上午，在新北市中和區（原名臺北縣中和市○
    ○○路某麥當勞速食店廁所內，以將甲基安非他命放置在玻
    璃球吸食器內以燒煙之方式，施用甲基安非他命1 次；嗣於
    翌日即同年月2 日凌晨2 時30分許，在桃園縣八德市○○路
    304 號前，因其另案遭通緝而為警緝獲，且經警採集其尿液
    送驗，結果呈安非他命、甲基安非他命陽性反應，始查悉上
    情。
三、案經新北市政府警察局（原名臺北縣政府警察局，下同）中
    和第一分局移送臺灣板橋地方法院檢察署檢察官偵查起訴。
    理  由
壹、程序方面：本件被告王昱勝所犯係死刑、無期徒刑、最輕本
    刑3 年以上有期徒刑以外之罪，其於準備程序就前揭被訴事
    實為有罪之陳述，經法官告知簡式審判程序之旨，並聽取其
    與公訴人之意見後，本院認無不得或不宜改依簡式審判程序
    進行之處，爰依刑事訴訟法第273 條之1 第1 項、第284 條
    之1 之規定，由本院裁定本件行簡式審判程序，合先敘明。
貳、實體方面：
一、上開事實，業據被告迭於偵訊及本院訊問時自白不諱，且被
    告於前開時間採集之尿液經送驗，結果呈安非他命、甲基安
    非他命之陽性反應乙節，此有台灣檢驗科技股份有限公司出
    具報告日期2010/5/19 報告編號UL/2010/50126 之濫用藥物
    檢驗報告及新北市政府警察局中和第一分局毒品案犯罪嫌疑
    人姓名及代碼對照表各乙份（詳見偵查卷第7 、8 頁）在卷
    可稽。又按甲基安非他命經口服投與後約70% 於24小時內自
    尿中排出，約90% 於96小時內自尿中排出，由於甲基安非他
    命成分之檢出與其投與方式、投與量、個人體質、採尿時間
    與檢測儀器之精密度等諸多因素有關，因此僅憑尿液中呈安
    非他命陽性反應，並無法確實推算吸食時間距採集時間之長
    短，惟依上述資料推斷，最長可能不會超過4 日等情，業經
    行政院衛生署藥物食品檢驗局於81年2 月8 日（81）藥檢壹
    字第001156號函示明確，則被告上開時間所採集之尿液送驗
    結果既有安非他命、甲基安非他命之陽性反應，顯見被告在
    經警採尿時往前回溯96小時內之某時（惟應扣除為警查獲後
    至採尿時止人身自由受拘束期間），確有施用第二級毒品甲
    基安非他命之犯行至明。故被告之前開自白核與事實相符，
    應堪予採信。是本案事證已臻明確，被告犯行洵堪認定，應
    予依法論科。
二、論罪科刑部分：
(一)、按施用毒品經觀察、勒戒或強制戒治執行完畢釋放後，5 年
    後再施用毒品，應適用毒品危害防制條例第20條第1 、2 項
    之規定，同條例第20條第3 項定有明文。又按於92年7 月 9
    日新修正之毒品危害防制條例刪除二犯及三犯之規定，一改
    修法前繁雜之處遇程序，僅將施用毒品者簡化區分為初犯、
    再犯，並認施用毒品者係屬病患性犯人，以觀察、勒戒戒除
    其身癮，並以強制戒治去除其心癮。經觀察、勒戒或強制戒
    治執行完畢釋放後，若係5 年後再犯該條例第10條施用毒品
    罪者，與同條例第20條第1 項、第2 項關於「初犯」之處理
    方式相同，檢察官應先聲請法院裁定令被告入勒戒處所觀察
    、勒戒，並視有無繼續施用毒品傾向，決定應予釋放、為不
    起訴之處分，或應聲請法院裁定令入勒戒處所強制戒治；若
    係5 年內「再犯」同條例第10條施用毒品罪者，依同條例第
    23條第2 項規定，檢察官則應依法追訴。觀諸該條例第20條
    第3 項之修正理由：「觀察、勒戒或強制戒治5 年後再犯者
    ，顯見前所實施之觀察、勒戒或強制戒治已足以遮斷其施用
    毒品之癮，為期自新及協助其戒除毒癮，對此5 年後再犯者
    ，爰明定仍適用初犯之規定，先經觀察、勒戒、強制戒治之
    程序。」及同條例第23條第2 項之修正理由：「為配合簡化
    施用毒品犯之刑事處遇程序，並鑑於經觀察、勒戒或強制戒
    治執行完畢釋放後5 年內再犯者，其再犯率甚高，原據以實
    施之觀察、勒戒及強制戒治既已無法收其實效，自應施以刑
    事處遇。」顯然如施用毒品者係前經觀察、勒戒或強制戒治
    等治療程序執行完畢5 年後，始再施用毒品之「初犯」，因
    前所執行之觀察、勒戒或強制戒治已足收戒除毒癮之效，自
    應重新執行觀察、勒戒或強制戒治等治療程序，並於治療程
    序執行完畢後，由檢察官為不起訴處分，毋庸對之追訴處罰
    ；反之，在「再犯」之情形，因其先前所為治療程序顯未能
    收戒斷毒癮之效，且考量施用毒品者之再犯率偏高，乃簡化
    其刑事處遇程序，而逕予追訴處罰，不再施以治療程序。參
    酌上開立法理由，修正毒品危害防制條例就施用毒品者，祇
    於「初犯及5 年後再犯」二種情形，有其追訴條件之限制，
    即須於初犯經觀察、勒戒或強制戒治釋放後，5 年內均無施
    用毒品之行為，始能認其前所實施之觀察、勒戒或強制戒治
    已足遮斷毒癮，而得於5 年後再犯時，再予適用初犯之規定
    ，重行觀察、勒戒等程序。倘5 年內已經再犯，被依法追訴
    處罰，縱其第三次（或第三次以上）施用毒品之時間在初犯
    釋放5 年以後，即與「5 年後再犯」之情形有別，且因已於
    「5 年內再犯」，顯見其再犯率甚高，原實施觀察、勒戒或
    強制戒治，已無法收其實效，而無5 年戒斷期之存在，自無
    再經觀察、勒戒或強制戒治之必要，應由檢察官逕行起訴，
    始符新法修正之本旨，最高法院95年度臺上字第1071號、95
    年度臺非字第59號判決意旨可資參照。經查，被告前於91年
    間因施用毒品案件，經臺北地院以91年度毒聲字第2384號刑
    事裁定送勒戒處所觀察、勒戒後，認無繼續施用毒之傾向，
    而於91年12月17日執行完畢釋放出所，並由臺北地檢署檢察
    官以91年度毒偵字第2836號為不起訴處分確定；復於93年間
    因施用毒品案件，經本院以93年度簡上字第357 號刑事判決
    處有期徒刑5 月，且得易科罰金確定；再於95年間因施用毒
    品案件，分別經臺北地院以95年度訴字第1754號刑事判決處
    有期徒刑7 月確定，及經本院以95年度訴字第3020號刑事判
    決處有期徒刑9 月及4 月，並定應執行有期徒刑11月確定在
    案，此有臺灣高等法院被告前案紀錄表乙份在卷可稽，是被
    告於前開觀察、勒戒執行完畢釋放後5 年以內已再犯施用毒
    品被依法追訴處罰如上所述，則揆諸前揭判決意旨，本件檢
    察官起訴被告施用第二級毒品，符合上開規定，合先敘明。
(二)、又按甲基安非他命依毒品危害防制條例第2 條第2 項第2 款
    之規定，係屬第二級毒品，故核被告所為，係犯毒品危害防
    制條例第10條第2 項之施用第二級毒品罪。又被告持有甲基
    安非他命分別係供己施用，則其持有之低度行為，為施用毒
    品之高度行為所吸收，不另論罪。再查，被告於95年間因施
    用毒品案件及竊盜案件，分別經臺北地院以95年度簡字第22
    01號刑事簡易判決處有期徒刑3 月，且得易科罰金確定，及
    以95年度訴字第1754號刑事判決處有期徒刑7 月確定，及以
    95年度簡字第2413號刑事簡易判決處有期徒刑4 月，且得易
    科罰金確定，及以95年度易字第1737號刑事判決處有期徒刑
    3 月，且得易科罰金確定，及以95年度易字第1794號刑事判
    決處有期徒刑3 月，且得易科罰金確定，以及經本院以95年
    度訴字第30 20 號刑事判決處有期徒刑9 月及4 月，並定應
    執行有期徒刑11月確定；又於96年間因公共危險案件，經本
    院以96年度交訴字第55號刑事判決處有期徒刑7 月；嗣上開
    8 罪刑經本院以96年度聲減字第3827號刑事裁定分別減為有
    期徒刑1 月又15日、3 月又15日、2 月、1 月又15日、1 月
    又15日、4 月又15日、2 月及3 月又15日，並定應執行有期
    徒刑1 年6 月確定，而於97年1 月16日因縮短刑期執行完畢
    出監在案，此有上開紀錄表可證，是其於受有期徒刑執行完
    畢後5 年內故意再犯有期徒刑以上之本罪，為累犯，應依刑
    法第47條第1 項之規定，加重其刑。
(三)、爰審酌被告前有多次施用毒品之犯行，仍不知悔悟，故態復
    萌，再次施用毒品，無視於毒品對於自身健康之戕害及國家
    對於杜絕毒品犯罪之禁令，惟審酌被告犯後坦承犯行，態度
    尚佳，及施用毒品者均具有相當程度之生理成癮性及心理依
    賴性，戒除不易，且犯罪心態與一般刑事犯罪之本質不同，
    非難性較低等一切情狀，量處如主文所示之刑，併予諭知易
    科罰金之折算標準，以資懲儆。
據上論斷，應依刑事訴訟法第273 條之1 第1 項、第299 條第 1
項前段，毒品危害防制條例第10條第2 項，刑法第11條前段、第
47條第1 項、第41條第1 項前段，判決如主文。
本案經檢察官洪國朝到庭執行職務。
中    華    民    國    99    年    12    月    31    日
                  刑事第十三庭法  官  饒金鳳
以上正本證明與原本無異。
如不服本判決，應於判決送達後10日內，向本院提出上訴書狀，
且上訴書狀應敘述具體理由，而上訴書狀未敘述上訴理由者，應
於上訴期間（即自收受判決書之翌日起算10日）屆滿後20日內補
提理由書。
                              書記官  許雅琪
中    華    民    國    99    年    12    月    31    日
附錄本案論罪科刑之法律條文：
毒品危害防制條例第10條第2 項：
施用第二級毒品者，處3 年以下有期徒刑。

司法院資訊處製作；財團法人民間司法改革基金會備份。
